最　高　行　政　法　院　裁　定
　　　　　　　　　　　　　　　　　　 96年度裁字第00805號
上　訴　人　甲○○
法定代理人　乙○○
被 上訴 人　宜蘭縣政府
代　表　人　丙○○
上列當事人間因土地重劃事件，上訴人對於中華民國94年7月20
日臺北高等行政法院93年度訴字第3277號判決，提起上訴，本院
裁定如下：
　　主  文
上訴駁回。
上訴審訴訟費用由上訴人負擔。
　　理  由
一、按對於高等行政法院判決之上訴，非以其違背法令為理由，
    不得為之，行政訴訟法第242條定有明文。又提起上訴，應
    以上訴狀表明上訴理由並應添具關於上訴理由之必要證據，
    復為同法第244條第1項第4款及第2項所明定。是當事人提起
    上訴，如以原審判決有不適用法規或適用不當為理由時，其
    上訴狀應有具體之指摘，並揭示該法規之條項或其內容；如
    以原審判決有同法第243條規定所列各款情形之當然違背法
    令為理由時，其上訴狀應揭示合於該款之事實，及依訴訟資
    料合於該違背法令之具體事實。如上訴狀未依此項方法表明
    ，或其所表明者，顯與上開法條規定之情形不相合時，即難
    認為已對原審判決之違背法令有具體之指摘，其上訴自難認
    為合法。
二、上訴人係宜蘭縣礁溪鄉湯圍溫泉溝地區市地重劃範圍內重劃
    前協天段120地號等土地所有權人，被上訴人為辦理該區市
    地重劃，擬訂市地重劃計畫書，報奉內政部准予辦理，被上
    訴人公告30日後，並通知土地所有權人。為實現已確定市地
    重劃案之接續執行，依序辦理重劃前後地價之評議後，依評
    定重劃前後地價辦理土地分配計算負擔，於92年12月3日公
    告土地分配成果30日，並通知區內土地所有權人，上訴人於
    上開公告期間要求被上訴人將礁溪鄉○○○段96地號抵費地
    變更為畸零地，並由上訴人以評定價格優先承購，經被上訴
    人查處及調處後，認鄰地所有權人無優先承購權，案經函報
    內政部，亦同意依其意見辦理，被上訴人遂以93年5月7日府
    地5字第0930053082-C號函覆上訴人。上訴人不服，提起訴
    願，遭決定駁回，提起行政訴訟仍遭原審判決駁回，乃提起
    上訴。主張：（一）原判決除以依市地重劃實施辦法規定須
    公開標售外，並以系爭土地之面積、寬、深度非屬宜蘭縣畸
    零地使用規則規定之狹小基地，認定原處分於法並無違誤，
    且上訴人已標購系爭土地並完成移轉登記在案，而駁回上訴
    人於原審之訴；惟因行政訴訟之稽延時日，被上訴人則繼續
    標售系爭土地，上訴人恐土地如遭第三人取得，對貶低鄰地
    價值之影響不容小覷，上訴人自需以天價標得系爭土地，原
    審未思及此，反以此為由駁回訴訟，顯係本末倒置，自屬不
    當。（二）湯仔城段96地號土地屬上訴人所有基地面臨之人
    行廣場公共用地，而其中部分土地是徵收上訴人土地而來，
    今轉換開發方式，由區段徵收方式開發改為市地重劃方式開
    發，將人民土地財產，任意處置，又與民爭利，該行政處分
    實屬不公不義，自應撤銷。（三）被上訴人於90年11月以原
    徵收價格，發還協天段119、119之1地號，面積24平方公尺
    ；暫編湯仔城段101地號面積97平方公尺，12年徵收期間未
    加計利息，自此廣場用地變更為商業區之畸零土地，須公開
    標售，頓使上訴人由面臨廣場而成裡地，更使上訴人權益損
    失等語，為此求為廢棄原判決。
三、原審係以：（一）上訴人係礁溪湯圍溫泉溝地區市地重劃範
    圍內重劃前協天段120地號等土地所有權人，被上訴人為辦
    理本區市地重劃，擬訂市地重劃計畫書，報奉內政部准予辦
    理，被上訴人旋於90年8月14日以90府地5字第90299號公告
    30日，並通知土地所有權人。為實現已確定市地重劃案之接
    續執行，依序辦理重劃前後地價之評議後，依評定重劃前後
    地價辦理土地分配計算負擔，於92年12月3日以府地5字第
    920147348號公告土地分配成果30日，並通知區內土地所有
    權人，上訴人於上開公告期間要求被上訴人將湯仔城段96地
    號抵費地變更為畸零地，並由上訴人以評定價格優先承購，
    經被上訴人查處及調處後，認重劃區之抵費地依平均地權條
    例施行細則第84條第2項暨市地重劃實施辦法第54條第1項規
    定，應訂定底價公開辦理標售，鄰地所有權人無優先承購權
    ，案經函報內政部裁決，同意依被上訴人所擬處理意見辦理
    ，被上訴人以93年5月7日府地5字第09300530820-C號函覆上
    訴人，並無優先承購權。（二）系爭礁溪鄉○○○段96地號
    （重劃前為101地號），係屬宜蘭縣礁溪都市計畫（湯圍溫
    泉溝地區）細部計畫劃定街廓1之4範圍內，位於礁4號道路
    （台9省道，寬度20公尺）及細3號道路（寬度8公尺）之角
    地，經與湯仔城段97地號（重劃前為102地號）土地調整地
    籍線後，其面積約為97.21平方公尺，寬度5.45公尺，深度
    22.15公尺，93年6月25日被上訴人辦理實地點交時發現，湯
    仔城段97地號土地指界之現況與原成果圖不符，經實地測量
    後辦理更正，修正後湯仔城段96地號抵費地之面積為91.95
    平方公尺，寬度5.43公尺，深度22.32公尺。因上開細部計
    畫書內土地使用分區管制要點除規定其面臨之礁4號道路（
    台9省道）需退縮建築線（寬度不得小於3.6公尺）及指定留
    設騎樓（寬度不得小於4.5公尺）外（細3號道路並無規定需
    退縮建築線及指定留設騎樓），並無最小面積、寬、深度之
    規定，自非宜蘭縣畸零地使用規則第3條規定所稱面積狹小
    基地，是湯仔城段96地號抵費地非屬畸零地，自應依規定以
    公開方式辦理標售，始合法公平，上訴人請求將該抵費地變
    更為畸零地，並准其優先承購，於法無據，洵不足採。況系
    爭96地號抵費地，經訂底價公開標售，業經上訴人標購並於
    94年5月13日移轉登記為其所有，有土地登記謄本附卷可憑
    等詞，為判斷基礎，因而駁回上訴人在原審之訴。
四、本院查：原審以前開理由駁回上訴人於原審之訴，經核並無
    不合。上訴人上訴意旨，雖謂原判決未合理駁回訴訟，應屬
    違法不當云云，惟經查其並未於上訴狀揭示合於該項事實，
    及依訴訟資料合於該違背法令之具體事實，無非係就與本件
    爭點無涉之事項，指摘原判決為不當，難認為已對原判決之
    違背法令有具體之指摘，其上訴為不合法，應予駁回。
五、依行政訴訟法第249條第1項前段、第104條、民事訴訟法第9
    5條、第78條，裁定如主文。
中　　華　　民　　國　　96　　年　　4　　月　　19　 　日
                  第二庭審判長法  官　鄭　淑　貞
                              法  官  黃　合　文
                              法  官　吳　明　鴻
                              法  官　鄭　小　康
                              法  官　帥　嘉　寶
以  上  正  本  證  明  與  原  本  無  異
中　　華　　民　　國　　96　　年　　4　　月　　19　 　日
     　　　　　　　　　　　　 書記官　阮　桂　芬
